臺灣基隆地方法院基隆簡易庭民事判決
111年度基簡字第707號
原      告  陳曉齡  

            陳秀齡  

            陳香齡  
兼上一人
訴訟代理人  陳采于  
被      告  陳燕齡  
上列當事人間清償債務事件，本院於民國111年9月5日言詞辯論
終結，判決如下：
    主  文
被告應給付原告各新臺幣壹拾萬元，及自民國一百一十一年五月
十七日起至清償日止，按年息百分之五計算之利息。
訴訟費用由被告負擔。
本判決得假執行，但被告如各以新臺幣壹拾萬元為各原告預供擔
保，得免為假執行。　　
    事實及理由
壹、程序部分
　　按債務人對於支付命令之全部或一部，得於送達後20日之不
    變期間內，不附理由向發命令之法院提出異議。債務人對於
    支付命令於法定期間合法提出異議者，支付命令於異議範圍
    內失其效力，以債權人支付命令之聲請，視為起訴或聲請調
    解，民事訴訟法第516條第1項、第519條第1項定有明文。經
    查，本件原告聲請本院對於被告發支付命令，請求被告給付
    新臺幣（下同）40萬元及利息，被告於法定期間內提出異議
    ，依前開規定，原告支付命令之聲請視為起訴，合先敘明。
貳、實體部分 
一、原告起訴主張：
    兩造為姐妹關係，兩造之母陳林惠美（下稱陳林惠美）去世
    後所留遺產，約有新臺幣（下同）57多萬元係在被告持有中
    ，兩造及訴外人即兩造之弟陳昌期於民國108年10月19日簽
    定會議記錄（下稱系爭會議記錄），約定被告應於南投南崗
    工業區之工廠（含土地及建物，下稱系爭南投工廠）股份出
    售後，給付原告每人各10萬元（合計40萬元）。系爭南投工
    廠業已於109年間出售，惟被告迄今仍拒不履行系爭會議記
    錄之約定，為此提起本件訴訟，並聲明：被告應給付原告各
    10萬元，及自支付命令送達翌日起至清償日止，按年息百分
    之5計算之利息。   
二、被告抗辯略以：
　　並非被告簽定系爭會議記錄就要給付金錢予原告，本件之原
    因事實乃係因被告原積欠陳林惠美839,065元，並經陳林惠
    美免除，然被告因念及陳林惠美既無積蓄且有日常花費，遂
    提議每月返還陳林惠美5,000元，其餘之60萬元債務，則經
    陳林惠美口頭約定以手尾錢之名義贈與予兩造及陳昌期每人
    各10萬元，而被告自103年12月起每月均按期清償，惟陳林
    惠美若有額外需用時，亦會從中扣減。嗣107年4月28日陳林
    惠美詢問對被告之債權金額多少，經被告回復尚餘595,000
    元，已低於前揭約定之60萬元時，陳林惠美遂要求被告補回
    5,000元，後陳林惠美因家族公司發放股利，即未再要求被
    告清償，直至108年1月因陳林惠美沒錢了，方再接受被告繼
    續以每月5,000元清償。108年10月1日陳林惠美去世，斯時
    其對被告之債權尚有57萬元。108年1月間，因家族公司要賣
    出工廠及土地，賣了之後陳林惠美就沒有股利可收取，且陳
    林惠美名義上沒有股東名義（因股份係登記在子女名下），
    於是姊弟妹提議給陳林惠美補償方案，而兩造及陳昌期對補
    償陳林惠美之方案有所爭執，被告所提之建議未獲原告等人
    同意，以致陳林惠美抑鬱氣憤，並表示不將前揭約定贈與之
    60萬元給予原告等人。嗣108年10月1日陳林惠美去世後，兩
    造及陳昌期於家族會議達成協議。嗣後被告反覆思考母親過
    世原因，再加上陳昌期說陳林惠美表示遺贈不給予原告等人
    。原告之債權既係基於陳林惠美之遺產（即陳林惠美對被告
    之債權），則依民法第1145條第1項第5款之規定，原告等人
    即喪失繼承權，自不得向被告請求給付。並聲明：㈠駁回原
    告之訴。㈡訴訟費用由原告負擔。㈢如受不利之判決，願供擔
    保請准宣告免為假執行。
三、本院之判斷：
  ㈠原告主張陳林惠美死亡時之遺產約有57多萬元係在被告持有
    中等情，被告對於其積欠陳林惠美約57萬元債務一事並無爭
    執。原告主張兩造及陳昌期於108年10月19日簽定系爭會議
    記錄，約定被告應於系爭南投工廠股份出售後，給付原告每
    人各10萬元，及系爭南投工廠股份賣掉一事於109年間已成
    就等情，復據提出會議記錄影本為證，且為被告所無爭執，
    堪信為真。
  ㈡系爭會議記錄記載：「…⒉陳燕齡欠母親陳林惠美八十萬元，
    現已剩五十七萬，經協議陳昌期拿七萬元，其餘每人十萬元
    整，等工廠股份賣掉立刻清償。」等語，有系爭會議紀錄在
    卷可稽。堪認被告所稱其積欠陳林惠美57萬元一事屬實。則
    兩造與陳昌期共同繼承此項債權，復就債權之分配及清償方
    式達成協議，由原告各分得10萬元，被告應於系爭南投工廠
    股份出售後清償給付。而系爭南投工廠之股份已經出售等情
    ，既為兩造所無爭執，則原告請求被告清償債務，即屬有據
    。
  ㈢被告雖已上開情詞置辯，惟按對於被繼承人有重大之虐待或
    侮辱情事，經被繼承人表示其不得繼承者，喪失繼承權，民
    法第1145條第1項第5款定有明文。所謂之虐待，謂與之身體
    或精神上痛苦之行為；所謂之侮辱，謂毀損他方人格價值之
    行為。參以被告所述：姊弟妹間提出給母親補償方案，先是
    原告陳采于提出每人給母親10萬元，其後被告提出每人給予
    母親30萬元，或每人應各返還2股、原告陳采于返還7股給母
    親，但未獲原告同意等情，縱使屬實，亦與「施加身體或精
    神上痛苦」或「毀損人格價值」之虐待、重大侮辱之情形不
    符，尚難以此逕認原告有喪失繼承權之法定事由。況被告既
    已以契約（即系爭會議記錄）承認該項債務並承諾給付，其
    契約已成立生效，則原告基於系爭會議記錄之契約關係，請
    求被告履行，已與繼承情形無關，被告執前揭事由否認債務
    ，亦無足取。
  ㈣綜上，原告請求被告給付原告4人各10萬元，為有理由。按給
    付有確定期限者，債務人自期限屆滿時起，負遲延責任。給
    付無確定期限者，債務人於債權人得請求給付時，經其催告
    而未為給付，自受催告時起，負遲延責任。其經債權人起訴
    而送達訴狀，或依督促程序送達支付命令，或為其他相類之
    行為者，與催告有同一之效力。遲延之債務，以支付金錢為
    標的者，債權人得請求依法定利率計算之遲延利息。應付利
    息之債務，其利率未經約定，亦無法律可據者，週年利率為
    百分之5。民法第229條第1項、第2項、第233條第1項前段、
    第203條分別定有明文。是原告請求被告給付自支付命令送
    達之翌日即111年5月17日起至清償日止，按法定利率年息百
    分之5計算之利息，亦有理由。
四、綜上所述，原告依系爭會議記錄之約定，請求被告給付原告
    4人各10萬元，及自111年5月17日起至清償日止，按年息百
    分之5計算之利息，為有理由，應予准許。
五、本件係民事訴訟法第427條第1項所定之標的金額50萬元以下
    之財產權訴訟，為被告敗訴之判決，依同法第389條第1項第
    3款之規定，應依職權宣告假執行，並依同法第392條第2項
    之規定，依職權宣告被告預供擔保得免為假執行。
六、訴訟費用即第一審裁判費4,300元由被告負擔。　
七、本件事證已臻明確，兩造其餘主張及舉證，核與判決結果不
    生影響，爰不一一論述，併此敘明。
參、據上論結，本件原告之訴為有理由，依民事訴訟法第436條
    第2項、第78條，第389條第1項第3款，第392條第2項，判決
    如主文。
中　　華　　民　　國　　111 　年　　9 　　月　　28　　日
                  基隆簡易庭   法  官  高偉文
以上正本係照原本作成。
對於本件判決如有不服，應於收受送達後20日內向本院提出上訴
書狀，上訴於本院合議庭，並按他造當事人之人數附具繕本。如
委任律師提起上訴者，應一併繳納上訴審裁判費。
中　　華　　民　　國　　111 　年　　9 　　月　　28　　日
                               書記官   王靜敏